臺灣高雄地方法院民事判決
111年度雄簡字第341號
原      告  國泰世紀產物保險股份有限公司

法定代理人  陳萬祥  
訴訟代理人  鐘文洵  
被      告  王祈成即一成計程汽車行

訴訟代理人  王俊傑  
被       告 劉志浩  
上列當事人間請求損害賠償事件，本院於民國111年4月6日言詞
辯論終結，判決如下：
    主  文
被告甲○○應給付原告新臺幣肆萬參仟伍佰伍拾參元，及自民國一
一○年十二月十八日起至清償日止，按週年利率百分之五計算之
利息。
原告其餘之訴駁回。
訴訟費用被告甲○○負擔百分之三十，餘由原告負擔。
本判決第一項得假執行。被告甲○○如以新臺幣肆萬參仟伍佰伍拾
參元為原告預供擔保得免假執行。
    事實及理由
一、本件被告甲○○經合法通知，未於言詞辯論期日到場，核無民
    事訴訟法第386 條所列各款情形，爰依原告之聲請，由其一
    造辯論而為判決。
二、原告主張：被告甲○○於民國109 年4月4日17時25分許駕駛被
    告王祈成即一成計程車行（下稱被告王祈成）所有之車號00
    0-0000號計程車，在高雄市前金區中華三路與五福三路口，
    因未按規定左轉彎，致與由原告承保車體險，陳廷豪所駕駛
    車牌000-0000號自小客車（下稱系爭車輛）發生擦撞，系爭
    車輛因而損壞（下稱系爭事故），原告已依保險契約賠付系
    爭車輛之必要修復費用新臺幣（下同）147,326元（零件費
    用124,528 元、工資費用22,798 元），被告王祈成為被告
    甲○○之僱用人，亦應與被告甲○○連帶負損害賠償責任。爰依
    保險法第53條第1 項規定，代位系爭車輛車主行使民法第18
    4 條第1 項前段、第191 之2 條、第188條之損害賠償請求
    權，提起本訴等情，並聲明：被告應連帶給付原告147,326
    元，及自起訴狀繕本送達最後一位被告翌日起至清償日止，
    按週年利率5﹪計算之利息。
三、被告答辯：
　㈠被告王祈成則以：對於被告甲○○有過失沒有意見，但伊與被
    告甲○○沒有僱傭關係，只是租賃關係，以日租方式，並非靠
    行，租幾天算幾天。被告甲○○伊不認識，他只是伊的租客，
    他只要提出齊全的證件伊就會租他了。
　㈡被告甲○○未於言詞辯論期日到場，亦未提出書狀作任何聲明
    或陳述。
四、得心證之理由：
  ㈠原告主張被告甲○○於上開時、地駕駛車輛，因違規左轉，致
    擦撞系爭車輛，造成系爭車輛受損等情，已提出高雄市政府
    警察局道路交通事故當事人登記聯單、車輛受損照片、車輛
    修復估價單、系爭車輛行照、發票等件為證（本院卷第15-3
    3頁），並有本院就系爭事故依職權調取高雄市政府警察局
    交通警察大隊函檢附道路交通事故初步分析研判表、道路交
    通事故現場圖、道路交通事故談話紀錄表、道路交通事故調
    查報告表㈠㈡-1、交通事故照片等件在卷可稽（本院卷第49-7
    3頁）；又被告甲○○經合法通知，就原告主張之上開事實，
    未於言詞辯論期日到庭或提出書狀作有利於己之聲明或陳述
    ，是依上開調查證據之結果，堪信原告主張被告甲○○有違規
    左轉，致擦撞原告承保之系爭車輛，造成系爭車輛受有損害
    ，應屬真實。
  ㈡按因故意或過失，不法侵害他人之權利者，負損害賠償責任
    ；汽車、機車或其他非依軌道行駛之動力車輛，在使用中加
    損害於他人者，駕駛人應賠償因此所生之損害，但於防止損
    害之發生，已盡相當之注意者，不在此限。民法第184 條第
    1 項前段、第191 條之2 分別定有明文。次按負損害賠償責
    任者，除法律另有規定或契約另有訂定外，應回復他方損害
    發生前之原狀，債權人亦得請求支付回復原狀所必要之費用
    ，以代回復原狀，民法第213 條第1 項、第3 項亦定有明文
    。復依保險法第53條第1 項規定，被保險人因保險人應負保
    險責任之損失發生，而對於第三人有損失賠償請求權者，保
    險人得於給付賠償金額後，代位行使被保險人對於第三人之
    請求權。查，原告主張其為系爭車輛之保險人，並已按保險
    契約約定，給付保險金以修復系爭車輛返還車主，已提出估
    價單、統一發票、國泰產險任意車險其他說明事項及審核意
    見等件可稽（本院卷第15、第21-25頁、第33頁），被告甲○
    ○就上開書證亦未到庭爭執，是原告主張得就被告甲○○前開
    過失行為，向被告甲○○請求給付系爭車輛受損之修復費用，
    自屬有據。
  ㈢再按不法毀損他人之物者，被害人得請求賠償其物因毀損所
    減少之價額，民法第196 條定有明文。並按物被毀損時，被
    害人依民法第196 條請求賠償物被毀損所減少之價額，得以
    修復費用為估定之標準，但以必要者為限，例如修理材料以
    新品換舊品，應予折舊（最高法院77年度第9 次民事庭會議
    決議參照）。原告主張系爭車輛之修復費用共計147,326元
    ，已提出上開理賠資料為證，並提出系爭車輛行車執照（10
    2年4 月出廠) 為佐（本院卷第15頁）。又其中零件部分之
    修復，既以新零件更換被損害之舊零件，揆諸前揭說明，應
    將零件折舊部分予以扣除，始屬合理。依行政院所頒固定資
    產耐用年數表及固定資產折舊率表，【非運輸業用客車、貨
    車】之耐用年數為5年，依平均法計算其折舊結果（即以固
    定資產成本減除殘價後之餘額，按固定資產耐用年數表規定
    之耐用年數平均分攤，計算折舊額），每年折舊率為5 分之
    1 ，並參酌營利事業所得稅查核準則第95條第6 項規定「 
    固定資產提列折舊採用定率遞減法者，以1 年為計算單位，
    其使用期間未滿1 年者，按實際使用之月數相當於全年之比
    例計算之，不滿1月者，以1 月計」，上開【非運輸業用客
    車、貨車】自出廠日102年4月，迄本件車禍發生時即109年4
    月4日，已使用7年1月，則零件扣除折舊後之修復費用估定
    為20,755元【計算方式：1.殘價＝取得成本÷( 耐用年數＋1)
    即124,528÷(5+1)≒20,755（小數點以下四捨五入）；2.折舊
    額 ＝(取得成本－殘價)×1/（耐用年數）×（使用年數）即(12
    4,528－20,755) ×1/5×（7+1/12）≒103,773（小數點以下四
    捨五入）；3.扣除折舊後價值＝（新品取得成本－折舊額）即
    124,528－103,773＝20,755】，加計不予折舊之工資22,798元
     ，合計43,553元。
　㈣另原告固主張被告王祈成為被告甲○○之僱用人，依民法第188
    條規定，應與被告甲○○負連帶賠償云云；然觀諸原告於111
    年4月6日本院言詞辯論期日中已當庭表示伊對於被告甲○○及
    被告王祈成間有租賃關係，並無意見等語（本院卷105頁）
    ，且有被告王祈成所提被告間就TDQ-8175號計程車之租賃契
    約附卷為證（本院卷第115頁），自堪認被告王祈成辯稱TDQ
    -8175號計程車係由其出租予被告甲○○，其等間僅為租賃關
    係，並無僱傭關係等語，洵屬可採。而按受僱人因執行職務
    ，不法侵害他人之權利者，由僱用人與行為人連帶負損害賠
    償責任，民法第188條第1項前段定有明文，從而，被告間既
    僅有租賃關係，被告王祈成並非被告甲○○之僱用人，既經本
    院審認如前，則依上開規定，自無須就被告甲○○之侵權行為
    負連帶損害賠償責任，是原告請求被告王祈成負連帶賠償責
    任，為無理由，應予駁回。
五、綜上所述，原告依保險代位及侵權行為之法律關係，請求被
    告甲○○給付43,553元，及自起訴狀繕本送達翌日即110 年12
    月18日（本院卷第45頁）起至清償日止，按年息5 % 計算之
    利息，為有理由，應予准許，逾此部分之請求，為無理由，
    應予駁回。
六、本件原告勝訴部分，係依民事訴訟法第427 條第1 項規定適
    用簡易程序所為被告甲○○敗訴之判決，爰依同法第389 條第
    1 項第3 款規定，應依職權宣告假執行，並依同法第436 條
    第2項準用第392 條第2 項，依職權為被告甲○○預供擔保，
    得免為假執行之宣告。 
七、訴訟費用負擔之依據：民事訴訟法第79條。
中　　華　　民　　國　　111 　年　　5 　　月　　4 　　日
                  高雄簡易庭  法      官   鄧怡君
以上正本係照原本作成。
如對本判決上訴，須於判決送達後20日內向本院提出上訴狀。如
委任律師提起上訴者，應一併繳納上訴審裁判費。
中　　華　　民　　國　　111 　年　　5 　　月　　4 　　日
                              書  記  官   吳語杰